【裁判字號】    98,訴,1402
【裁判日期】    981030
【裁判案由】    毒品危害防制條例
【裁判全文】
臺灣高雄地方法院刑事判決              98年度訴字第1401號
                                      98年度訴字第1402號
公  訴  人  臺灣高雄地方法院檢察署檢察官
被      告  乙○○
                    （另案於臺灣高雄女子監獄執行中）
上列被告因違反毒品危害防制條例案件，經檢察官提起公訴（97
年度毒偵字第6736號、98年度毒偵字第1088號），被告於準備程
序為有罪之陳述，經本院合議庭裁定由受命法官獨任進行簡式審
判程序，判決如下：
    主  文
乙○○施用第一級毒品，共貳罪，均累犯，各處有期徒刑玖月；
又施用第二級毒品，共貳罪，均累犯，各處有期徒刑伍月。應執
行有期徒刑貳年。
    事  實
一、乙○○前因施用毒品案件，經本院以90年度毒聲字第5387號
    裁定送觀察、勒戒，因有繼續施用毒品之傾向，經本院以90
    年度毒聲字第6628號裁定令入戒治處所施以強制戒治，復經
    本院以91年度毒聲字第1739號裁定停止戒治，迄民國91年10
    月30日停止戒治付保護管束期滿視為執行完畢，並經臺灣高
    雄地方法院檢察署檢察官以91年度戒毒偵字第1033號為不起
    訴處分（初犯）；又於前開強制戒治執行完畢釋放後5 年內
    ，因施用毒品案件，經本院以94年度簡字第1571號判處有期
    徒刑4 月確定，於94年7 月19日易科罰金而執行完畢（二犯
    ）。詎仍不知悔改，竟分別基於施用第一級毒品海洛因、第
    二級毒品甲基安非他命之犯意：（一）於97年7 月16日下午
    6 時往前回溯26小時、96小時內之某時許，在不詳地點，分
    別施用第一級毒品海洛因、第二級毒品甲基安非他命各1 次
    。（二）於同年11月25日下午9 時30分往前回溯26小時、96
    小時內之某時許，在不詳地點，分別施用第一級毒品海洛因
    、第二級毒品甲基安非他命各1 次。嗣分別於同年7 月16日
    下午5 時40分許、同年11月25日下午8 時50分許，在高雄市
    三民區○○○路與中華二路341 巷口、高雄市○○區○○路
    98號2 樓為警查獲，並徵得其同意採集尿液送驗，檢驗結果
    均呈可待因、嗎啡、安非他命及甲基安非他命陽性反應，始
    悉上情。
二、案經高雄市政府警察局三民第一分局、第二分局報告臺灣高
    雄地方法院檢察署檢察官偵查起訴。
    理  由
一、本件被告乙○○所犯係死刑、無期徒刑、最輕本刑為3 年以
    上有期徒刑以外之罪，其於準備程序就被訴事實為有罪之陳
    述，經本院告知簡式審判程序之旨，並聽取其與檢察官之意
    見後，認無不得或不宜改依簡式審判程序進行之情事，依刑
    事訴訟法第273 條之1 第1 項規定，裁定進行簡式審判程序
    ，合先敘明。
二、上開犯罪事實，業據被告乙○○於本院審理中坦承不諱，且
    被告於97年7 月16日、同年11月25日為警查獲後所採集之尿
    液，經送高雄市立凱旋醫院檢驗結果，均呈嗎啡、可待因、
    安非他命及甲基安非他命陽性反應，有該醫院出具之濫用藥
    物尿液檢驗報告2 紙、毒品案件尿液送驗編號與真實姓名對
    照表、高雄市政府警察局三民第二分局偵辦毒品案件嫌疑人
    尿液採證代碼對照表各1 份在卷可考。又按海洛因施用入人
    體後水解還原成嗎啡，再循嗎啡之代謝方式排出體外，業據
    行政院衛生署藥物食品檢驗局以（73）藥檢壹字第030221號
    函敘甚詳，且尿液中能否驗出嗎啡陽性反應，與其投與量、
    投與途徑、採尿時間、個人體質及檢測方法之靈敏度有關，
    國外曾有文獻報導注射6 毫克之海洛因鹽酸鹽，其代謝物嗎
    啡之平均可檢出時限約為26小時；甲基安非他命經口服投與
    後約70% 於24小時內自尿中排出，約90% 於96小時內自尿中
    排出，由於甲基安非他命成分之檢出與其投與方式、投與量
    、個人體質、採尿時間與檢測儀器之精密度等諸多因素有關
    ，因此僅憑尿液中呈甲基安非他命陽性反應，並無法確實推
    算吸食時間距採集時間之長短，惟依上述資料判斷，最長可
    能不會超過4 日，亦經行政院衛生署藥物食品檢驗局81 年9
    月8 日（81）藥檢壹字第8114885 號函、81年2 月8 日（81
    ）藥檢壹字第001156號函分別釋明在案。另前揭尿液檢驗報
    告載明係以氣相層析質譜儀分析法方法作為確認檢驗之方式
    ，而該方法之原理係檢品經氣化後，通過層析管分離純化，
    再將純化後之成分循序送入質譜儀做個別鑑定。因質譜儀所
    測定之圖譜，在化學上被公認具有指紋特性，故可據以完全
    判定該檢品係為何種化合物。是以氣相層析質譜儀作藥物及
    其代謝產物之定性及定量分析，幾乎不會有偽陽性反應產生
    ，此並經臺北榮民總醫院83年4 月7 日83北總內字第3059號
    函闡釋明確。是被告之尿液經以氣相層析質譜儀分析法檢驗
    ，既呈嗎啡、可待因、甲基安非他命陽性反應，足認被告確
    於上開時、地，分別施用第一級毒品海洛因、第二級毒品甲
    基安非他命各2 次無訛。被告上開任意性之自白與事實相符
    ，堪以採信。本案事證明確，被告犯行洵堪認定。
三、另犯毒品危害防制條例第10條之罪，經觀察、勒戒後，認無
    繼續施用毒品之傾向，應即釋放，並為不起訴處分；認有繼
    續施用毒品之傾向者，應由檢察官聲請法院裁定令入戒治處
    所施以強制戒治，至無繼續戒治之必要，強制戒治期滿，應
    即釋放，由檢察官為不起訴處分。經觀察勒戒、強制戒治執
    行完畢釋放後，5 年內再犯第10條之罪，依93年1 月9 日修
    正施行之毒品危害防制條例第23條第2 項規定意旨，應由檢
    察官偵查起訴。又依修正後之規定，僅限於「初犯」及「5
    年後再犯」二種情形，始應先經觀察、勒戒或強制戒治程序
    。倘被告於5 年內已再犯，經依法追訴處罰，縱其第3 次（
    或第3 次以上）再度施用毒品之時間，在初犯經觀察、勒戒
    或強制戒治執行完畢釋放5 年以後，已不合於「5 年後再犯
    」之規定，且因已於「5 年內再犯」，顯見其再犯率甚高，
    原實施觀察、勒戒或強制戒治，已無法收其實效，即應依該
    條例第10條處罰（最高法院95年度第7 次刑事庭會議決定、
    97年度第5 次刑事庭會議決議參照）。查被告乙○○前因施
    用毒品案件，經本院以90年度毒聲字第5387號裁定送觀察、
    勒戒，因有繼續施用毒品之傾向，經本院以90年度毒聲字第
    6628號裁定令入戒治處所施以強制戒治，復經本院以91年度
    毒聲字第1739號裁定停止戒治，迄91年10月30日停止戒治付
    保護管束期滿視為執行完畢，並經臺灣高雄地方法院檢察署
    檢察官以91年度戒毒偵字第1033號為不起訴處分（初犯）；
    又於前開強制戒治執行完畢釋放後5 年內，因施用毒品案件
    ，經本院以94年度簡字第1571號判處有期徒刑4 月確定，於
    94年6 月8 日易科罰金而執行完畢（二犯）乙情，有臺灣高
    等法院被告前案紀錄表存卷可考，是被告於初犯經強制戒治
    執行完畢釋放後，5 年內已再犯毒品危害防制條例第10條之
    罪，揆諸前開說明，本案自應依法追訴處罰。
四、查海洛因、甲基安非他命分別係毒品危害防制條例第2 條第
    2 項第1 、2 款所規定之第一級毒品、第二級毒品，故核被
    告乙○○所為，均係犯毒品危害防制條例第10條第1 項之施
    用第一級毒品罪及同條第2 項之施用第二級毒品罪。被告分
    別持有海洛因、甲基安非他命以施用，其持有之低度行為均
    應為施用之高度行為所吸收，不另論罪。又被告所犯上開2
    次施用第一級毒品罪、2 次施用第二級毒品罪，犯意各別，
    行為互殊，應予分論併罰。另被告有如事實欄所載曾受有期
    徒刑之宣告及執行完畢乙節，有臺灣高等法院被告前案紀錄
    表1 份在卷可參，被告於有期徒刑執行完畢後，5 年內故意
    再犯本案有期徒刑以上之4罪，皆為累犯，均應依刑法第47
    條第1 項之規定加重其刑。爰審酌被告前有施用毒品之不良
    素行，仍再犯本案施用毒品罪，足見其戒絕毒癮之意志不堅
    ，惟念其施用毒品係戕害自身健康，尚未直接危害他人，反
    社會性不高，且被告於本院審理中坦白承認犯行等一切情狀
    ，分別量處如主文所示之刑，並定其應執行刑。
據上論斷，應依刑事訴訟法第273 條之1 第1 項、第299 條第1
項前段，毒品危害防制條例第10條第1 項、第2 項，刑法第11條
前段、第47條第1 項、第51條第5 款，判決如主文。
本案經檢察官甲○○到庭執行職務
中    華    民    國    98    年    10    月    30    日
                  刑事第十五庭    法  官  吳佳樺
以上正本證明與原本無異。
如不服本判決應於收受送達後10日內向本院提出上訴書狀，並應
敘述具體理由；如未敘述上訴理由者，應於上訴期間屆滿後20日
內向本院補提理由書（均須按他造當事人之人數附繕本）「切勿
逕送上級法院」。
中    華    民    國    98    年    10    月    30    日
                                  書記官  廖佳玲
附錄本判決論罪之法條：
毒品危害防制條例第10條
施用第一級毒品者，處6 月以上5 年以下有期徒刑。
施用第二級毒品者，處3 年以下有期徒刑。


司法院資訊處製作；財團法人民間司法改革基金會備份。
